【裁判字號】    97,交聲,2915
【裁判日期】    980122
【裁判案由】    聲明異議
【裁判全文】
臺灣高雄地方法院交通事件裁定        97年度交聲字第2915號
原處分機關  交通部公路總局高雄區監理所
異  議  人  甲○○
上列受處分人因違反道路交通管理處罰條例案件，對於交通部公
路總局高雄區監理所民國97年12月5 日所為之處分（原處分：高
監自裁字裁80-N00000000號），聲明異議，本院裁定如下：
    主  文
原處分關於吊扣駕駛執照十二個月之處分撤銷。
上開撤銷部分不罰。
    理  由
一、本件聲明異議意旨略以：異議人即受處分人於民國97年12月
    4 日21時19分許，因酒後駕駛車號ZR-2373 號自用小客車，
    沿台28線行駛，行經阿蓮鄉大崗山加油站前，為警臨檢酒精
    濃度超過規定標準，遭警開單舉發，監理機關竟吊扣異議人
    賴以維生之職業聯結車駕駛執照，爰依法聲明異議，請求撤
    銷吊扣駕照處分等語。
二、按汽車駕駛人，駕駛汽車經測試檢定有酒精濃度超過規定標
    準之情形者，處新臺幣（下同）15,000元以上60,000元以下
    罰鍰，並當場移置保管其車輛及吊扣其駕駛執照1 年；因而
    肇事致人受傷者，並吊扣其駕駛執照2 年，道路交通管理處
    罰條例第35條第1 項第1 款定有明文。而所謂酒精濃度超過
    規定之標準者，依道路交通安全規則第114 條第2 款之規定
    ，係指汽車駕駛人飲用酒類或其他類似物後其吐氣所含酒精
    濃度超過每公升0.25毫克或血液中酒精濃度超過0.05% 以上
    者。次按，汽車駕駛人，因違反本條例及道路交通安全規則
    之規定，受吊銷駕駛執照處分時，吊銷其持有各級車類之駕
    駛執照，道路交通管理處罰條例第68條定有明文。此規定係
    於94年12月14日修正公布，並於95年3 月1 日施行，而修正
    前之道路交通管理處罰條例第68條則係規定「汽車駕駛人，
    因違反本條例及道路交通安全規則之規定，受吊扣或吊銷駕
    駛執照處分時，吊扣或吊銷其持有各級車類之駕駛執照」，
    觀其修法意旨，係以「原條文將違規駕駛人所持有之各級車
    類駕駛執照一併吊扣或吊銷，失之過酷，影響人民工作及生
    活甚鉅」為由，而刪除吊扣駕駛人駕駛執照時，應吊扣駕駛
    人持有各級車類駕駛執照之規定，是依現行道路交通管理處
    罰條例，已無得吊扣駕駛人所持有他級駕駛執照之依據存在
    ，從而，於為吊扣駕駛人駕駛執照之處分時，自僅得吊扣駕
    駛人違規時所駕駛該級車類之駕駛執照，以限制其繼續駕駛
    該級車類行駛道路之權利，若駕駛人並無該級車類之駕駛執
    照，即無從執行吊扣駕駛執照之處分，而僅係應否依道路交
    通管理處罰條例第22條第1 項規定處罰駕駛人之問題。
三、經查：
(一)異議人即受處分人（下稱異議人）甲○○於上開時間、地點
    ，因酒後駕車，經警臨檢測得其呼氣酒精濃度為每公升0.43
    毫克，已超過每公升0.25毫克之規定標準，為警掣單舉發，
    並經原處分機關裁處罰鍰3 萬4500元，吊扣駕駛執照12個月
    及施以道安講習等情，業據異議人自承在卷，並有高雄縣政
    府警察局高警交字第N00000000 號舉發違反道路交通管理事
    件通知單、原處分機關高監自裁字裁N00000000 號違反道路
    交通管理事件裁決書各1 紙在卷可稽，異議人上開酒醉駕車
    之違規情節及遭原處分機關據以裁罰之事實，堪以認定。
(二)異議人並無自小客車駕駛執照，僅有職業聯結車駕駛執照（
    按持有職業聯結車駕駛執照者，依法可駕駛自小客車），原
    處分機關執行吊扣駕駛執照之處分時，係要求吊扣異議人職
    業聯結車駕駛執照等事實，亦經異議人陳述明確，且有原處
    分機關97年12 月12 日高監自字第0970057417號違反道路交
    通管理事件不服裁決聲明異議案件移送書、異議人汽車駕照
    基本資料各1 份在卷足憑。本件異議人既係駕駛自用小客車
    違反道路交通管理處罰條例第35條第1 項第1 款之規定，揆
    諸前揭法律規定及說明意旨，原處分機關依法即僅能吊扣其
    普通小型車之駕駛執照，並無得吊扣異議人持有他級駕駛執
    照之依據，自不得因異議人僅持有職業聯結車之駕駛執照即
    逕予吊扣代之。是原處分機關以異議人有上開違規行為，逕
    行裁處吊扣異議人之職業聯結車駕駛執照，已逾修正後道路
    交通管理處罰條例第68條規範之處罰範圍，自難謂係適法之
    處分。
(三)道路交通安全規則第61條第1 項第3 款規定，汽車駕駛人取
    得高一級車類之駕駛資格者，應換發駕駛執照，並准其駕駛
    較低級車類之車輛，已領有大貨車駕駛執照者，得駕駛小型
    車、輕型機器腳踏車。依上開規定，受處分人因領有較高級
    之普通大貨車駕駛執照，且經換發為該等駕駛執照後，其他
    低級等車類即不再核發駕駛執照，而直接允許其得駕駛其他
    車輛，固然致使異議人上開酒醉駕車因而致人受傷之違規行
    為實際上並無普通小客車駕駛執照可供吊扣，惟行政行為採
    取之方法所造成之損害，本不得與欲達成目的之利益顯失均
    衡，有行政程序法第7 條第3 款、行政罰法第18條等規定可
    資參照，則原處分機關吊扣異議人之普通大貨車駕駛執照，
    雖可達成限制異議人繼續駕駛自用小客車類行駛之目的，惟
    亦同時造成限制受處分人駕駛其他各級車類行駛之結果，且
    同時對其工作及生活影響甚大，甚而危及其就業謀生問題，
    所造成之損害已與欲達成目的之利益顯失均衡，益見其處分
    違法之處，自有未恰。
四、綜上所述，原處分機關僅能吊扣異議人違規當時所駕駛之車
    輛種類即普通小型車之駕駛執照，不得代以吊扣其職業聯結
    車之駕駛執照，原處分機關未審酌新修正之法律規定，逕對
    異議人裁處吊扣職業聯結車駕駛執照12個月之處分，於法未
    合。是異議人此部分異議為有理由，應由本院將此部分之處
    分撤銷，又因異議人並無普通小型車駕駛執照可供執行吊扣
    ，爰就此部分另為不罰之諭知。至於原處分關於裁處罰鍰及
    施以道安講習部分，未經聲明異議，自不在本件審究範圍內
    ，附此敘明。
五、依道路交通案件處理辦法第20條前段，裁定如主文。
中    華    民    國    98    年    1     月    22    日
                  交通法庭      法  官  王靖茹
以上正本證明與原本無異。
如不服本裁定應於送達後5日內向本院提出抗告狀。
中    華    民    國    98    年    1     月    23    日
                                書記官  鍾錦祥


司法院資訊處製作；財團法人民間司法改革基金會備份。
